【裁判字號】    97,簡上,155
【裁判日期】    980122
【裁判案由】    違反商標法
【裁判全文】
臺灣臺北地方法院刑事判決             97年度簡上字第155號
上  訴  人
即  被  告  乙○○
輔  佐  人
即被告之夫  丙○○
上列上訴人即被告因違反商標法案件，不服本院九十七年度簡字
第一一一二號，中華民國九十七年三月三十一日所為第一審簡易
判決（聲請簡易判決處刑案號：臺灣臺北地方法院檢察署九十七
年度偵字第一三三六號）提起上訴，本院管轄第二審之合議庭判
決如下：
    主  文
上訴駁回。
    事  實
一、乙○○明知「LOUIS VUITTON」之商標名稱圖樣，業經法商
    路易威登馬爾悌耶公司向我國經濟部智慧財產局（該局原名
    為經濟部中央標準局）申請註冊登記，經核准取得指定使用
    於書包、公事包、旅行箱、手提箱袋、旅行箱袋、皮夾等商
    品之商標專用權，現仍於專用期間內，非經上開商標權人之
    授權或同意，不得於同一商品使用相同之註冊商標名稱圖樣
    而意圖販賣而陳列。竟於民國九十六年十一月間某日時許，
    在其臺北市○○區○○街一四七號五樓住家處，利用網際網
    路連線並以其所申請帳號「whocat666」登入露天拍賣網站
    （http//:goods.ruten.com.tw），以底價不詳、直接購買
    價新臺幣（下同）一千六百元之價格，在網路上公開陳列販
    售該仿冒商標手提包一個，供不特定之人下標購買。嗣為警
    於執行網路巡邏時發現此情而以一千六百元之價格佯稱購買
    ，於拍定後與乙○○相約於同年月二十七日十四時三十分許
    在臺北市○○區○○路九十五號前交付上開仿冒皮包時當場
    查獲，並扣得仿冒手提包一個。
二、案經臺北縣政府警察局板橋分局報請臺灣臺北地方法院檢察
    署檢察官偵查聲請以簡易判決處刑。
    理  由
壹、程序方面即本案證據之證據能力之認定：
    被告乙○○、輔佐人對於本案認定被告犯罪之各該證人於審
    判外之陳述及卷內之書面證據資料，因被告、輔佐人於本院
    行準備程序時對於各該證據均僅爭執證明力而未爭執證據能
    力，復未於言詞辯論終結前聲明異議，本院審酌該等證據作
    成時之情況，並無不宜作為證據之情事，依刑事訴訟法第一
    百五十九條之五第二項之規定，均得作為證據。
貳、實體方面：
一、訊據被告對於上開時、地利用網際網路連線並以其所申請帳
    號「whocat666」登入露天拍賣網站，以底價不詳、直接購
    買價一千六百元之價格，在網路上公開陳列販售手提包一個
    ，供不特定之人下標購買之事實坦承不諱，然矢口否認有何
    犯行，辯稱：先前在網路上跟他人購得此扣案手提包後，因
    未使用之故而想將此手提包轉賣，其不知扣案手提包為仿冒
    商標商品，且該手提包為員警進入店內強行取走，其並未同
    意搜索，該手提包係員警違法搜索扣得，本案偵查起訴的程
    序有瑕疵云云。
二、經查：
(一)「LOUIS VUITTON」之商標名稱圖樣，業經法商路易威登馬
    爾悌耶公司向我國經濟部智慧財產局（該局原名為經濟部中
    央標準局）申請註冊登記，經核准取得指定使用於書包、公
    事包、旅行箱、手提箱袋、旅行箱袋、皮夾等商品之商標專
    用權，現仍於專用期間內，有經濟部智慧財產局商標資料檢
    索服務列印資料一紙在卷足參。而扣案之手提包經路易威登
    馬爾悌耶公司在台授權代表即負責處理仿冒商品鑑定之證人
    甲○○鑑定後認確為仿冒商標商品，復有鑑定證明書一紙在
    卷可按，並經鑑定人甲○○於本院審理中證述：自八十九年
    、九十年間開始從事路易威登馬爾悌耶公司及固喜歡固喜公
    司的鑑定工作，在從事鑑定工作之前，有先經過路易威登馬
    爾悌耶公司香港指派之人員在法律事務所上課，教導如何分
    辨產品之真假，分辨的方法包括照片及實品鑑定，此外，每
    年有新產品還會通知去上課，公司一共有七、八位鑑定人員
    負責全省的鑑定工作，以伊個人而言每個月要鑑定十幾件，
    本案扣案物品款式是屬於路易威登馬爾悌耶公司SPEEDY包，
    但並不是真品，因為提把邊緣朱色與真品不同，提把的顏色
    也較真品淡，拉鍊不順暢與真品不同，而且真品不會掛黏貼
    編號的牌子，而是會把編號標在內側提把平面上，此外皮的
    質感很差也與真品不同，扣案皮包所掛的鎖頭與真品之外觀
    款式一樣，但是真品百分之九十以上是銅製品，要經過長期
    使用才會褪色，但本件外觀是全新品，卻已褪色，也與真品
    不同。此種SPEEDY包真品大部分都會在包包上打上MADE INF
    RANCE，本件包包也有打此標示，但是字體、間距均與真品
    略有差距，並不相同。本件扣案手提包之車工不夠平整，商
    標紋路顏色也較真品為淡，花樣也不夠立體。真品都會有原
    廠的證明書，上面會有產品的編號、型號、購買時間、地區
    及價格以供消費者辨識。此種SPEEDY包真品之新品售價約兩
    萬五千元左右。扣案物是屬於劣質的仿冒品，類似東南亞路
    邊攤上販賣的仿冒品，連B貨都稱不上等語（見本院九十八
    年一月十三日審判筆錄）在卷。
(二)被告雖辯稱不知扣案之手提包為仿冒商標商品云云。然法商
    路易威登馬爾悌耶公司所生產、製造使用上開「LOUIS VUIT
    TON」商標圖樣之商品，在國際及國內市場均行銷數十年，
    具有相當之聲譽，為業者及一般消費大眾所熟知，屬相關大
    眾所共知之商標及商品；且該商品之售價不斐，復廣為電視
    、雜誌、報紙、電腦網際網路等大眾傳播媒體廣告所披載，
    況被告係以網路拍賣之方式陳列前開手提包販售，而此商標
    圖樣之商品販售拍賣訊息，廣見於各拍賣網站中，被告竟得
    以一千多元之價格買入，並在網站上以一千六百元之價格陳
    列拍賣，顯與市場上真品之價格差距甚大而遠較市價便宜甚
    多；參酌被告於本院審理中所承係二專畢業，並曾在外工作
    ，十幾年前擔任產物保險的文書資料鍵入工作，之後並自營
    花店至今十幾年，平常亦有逛百貨公司等語（見本院九十八
    年一月十三日審判筆錄），被告顯具有相當之智識程度及社
    會經歷，就上開著名商標商品顯難諉為不知，是被告辯稱其
    不知扣案手提包為仿冒商標商品云云，實為卸責之詞，不足
    採信。
(三)證人即本案查獲員警丁○○於偵查中證稱：係先電話聯繫約
    在查獲地點，就是店（在經營法拍屋）門口，在與被告確認
    身分後，被告從店裡拿東西到門口給渠，檢視被告的包包樣
    式後，因為包包掛牌是一般真品不會有的，確認是大陸製的
    仿冒品，便出示證件，請被告到警局做筆錄，當天並無進到
    該店內搜索（見偵查卷宗第四十二頁）等語。於本院審理中
    證稱：渠與戊○○在露天拍賣網站上看到有LV圖示的皮包，
    點進去後，發現之前有買家詢問過是否附有購買證明，賣家
    沒有回答此問題，且發現產品圖片上有掛一個樣品皮飾，此
    種情形只有在大陸出產的包包、皮件才會附掛此物，故以網
    路上所標示直接購買價一千六百元與被告講定下標，並約賣
    家在萬華區○○路路口面交進行檢視，渠和戊○○先到，被
    告後來才到，在檢視包包後，發現包包的皮飾上有貼一張編
    號的貼紙，此外沒有看到隱藏的序號，就判斷包包是假的，
    由戊○○出示證件，並請被告至分局製作筆錄，且當場扣押
    該皮包，但因查獲地點就在被告家法拍公司的門口，被告表
    示要進去拿證件，在被告進去後，被告的先生即輔佐人就出
    來說要檢視這個皮包，渠等交給輔佐人當場看，輔佐人看完
    之後就把包包拿走並往店裡面去，還叫被告不要出來，擋在
    渠等和被告中間，渠等方進到公司大門內，但沒有進入裡面
    的房間，輔佐人當時並質疑渠等之身分，且報警說要管區的
    警員來確認，由於渠等是越區辦理，故事先已經通報，也請
    勤務中心通報管區派員支援，等到萬華分局莒光派出所員警
    到場，被告及輔佐人說要到萬華分局做筆錄，到了萬華分局
    莒光派出所後，萬華分局表示非屬該分局偵破的案件，在與
    被告及輔佐人溝通後，被告和輔佐人才到板橋分局製作筆錄
    ，當天並無進行搜索，本件扣案皮包是到場之莒光派出所員
    警請被告、輔佐人帶過去的，也是該分局警員請輔佐人在管
    區派出所內交出來的。當時輔佐人把扣案包包拿走後就交給
    被告，並要被告收到後面的房間，被告有拿到後面去，一直
    到莒光派出所的警員到場，被告才又從房間裡面拿出來。這
    段期間渠一直在被告公司大門的內外，戊○○也跟渠在一起
    。在渠為被告製作筆錄時有先告知權利，並且同步錄音，查
    獲現場有告知被告涉嫌違反商標法（見本院九十八年一月十
    三日審判筆錄）等語，被告於本院審理中亦坦認「當天是約
    在法拍公司的門口面交，我有先把扣案的皮包交給證人丁○
    ○，但是後來我看到證人的衣著，……，所以就把包包又拿
    回來並且進入公司。」等語（見本院九十八年一月十三日審
    判筆錄），堪認扣案手提包並非經員警搜索得來，自不生被
    告同意搜索與否之問題，本件扣案手提包之證據取得尚非屬
    違法，被告所辯該手提包為員警進入店內強行取走，其並未
    同意搜索，該手提包係員警違法搜索扣得云云，顯與事實不
    符，不足採信。
(四)此外，復有扣案之手提包一只及該扣案物之照片列印資料、
    拍賣網頁列印畫面在卷可佐。綜上，本案事證明確，被告犯
    行堪以認定，應予依法論科。
(五)另輔佐人於本院準備程序中雖請求傳訊查獲之另名員警（即
    員警戊○○）及帳號「YOYO9594」之網路拍賣賣家，並聲請
    傳喚承辦本案之檢察官孫治遠到庭作證等語。惟輔佐人於本
    院審理中業已陳稱不用再傳訊員警戊○○（見本院九十八年
    一月十三日審判筆錄）等語而捨棄傳喚該位證人，本院亦認
    被告之查獲經過業經證人楊建勳證述明確，無再傳喚員警戊
    ○○之必要，故不予調查。又被告於承辦檢察官偵訊中自始
    否認犯行，所陳復與本院準備程序、審理中所陳情節相符，
    被告亦稱偵訊筆錄上所載的內容是其當時的陳述沒錯等語（
    見本院九十七年八月十八日準備程序筆錄），該筆錄記載對
    被告並無任何不利之情形，矧檢察官既係依法訊問被告，並
    依其辯解載明於筆錄上，復認所蒐集之證據認已足跨越聲請
    簡易判決處刑門檻而為本案之聲請，其間程序之進行容屬合
    於法律規定，是本院認並無傳訊檢察官以證明起訴之原因或
    有何對被告有利之事證並未查證之情形，是輔佐人聲請傳訊
    該位檢察官到庭作證就被告有利的事證並未查證及起訴的原
    因，及於本院審理中請求調閱偵訊錄影帶，證明被告有部分
    陳述未予記載云云，顯無必要，不予調查。另輔佐人聲請傳
    喚帳號「YOYO9594」之網路拍賣賣家，以證明扣案之手提包
    係被告在網路上拍賣得來，並提出網頁資料、照片以證明被
    告確係向該賣家購買本案之扣案手提包一情，因本案事證已
    臻明確，且扣案之手提包縱係被告自該位賣家處拍賣而來，
    亦不影響被告犯有本案犯行罪責之認定，顯無調查之必要，
    亦不予調查，均附此敘明。
三、核被告所為，係犯商標法第八十二條之意圖販賣而陳列仿冒
    商標商品罪。矧扣案之仿冒手提包一只係被告於網路上購得
    後，因自己不常使用而將之陳列於網路上拍賣，非屬販入行
    為，而被告於刊登拍賣訊息後，即為警方發覺，被告並與佯
    為買家之警員交易而被查獲，是被告所為尚非屬販賣既遂之
    行為，聲請簡易判決處刑書認被告所為係犯明知為仿冒商標
    商品而販賣罪，尚有未合，惟因基本事實相同，法條同一，
    本院自應論以意圖販賣而陳列仿冒商標商品罪，且無庸變更
    起訴法條。原審亦同此認定，以被告犯罪事證明確，並審酌
    被告未有前科，素行尚佳，僅謀圖小利而為本件犯行，又其
    意圖販賣而陳列仿冒商標之商品僅有一件，以及被告尚未獲
    得任何利益即遭查獲等一切情狀，引用上開法條及刑事訴訟
    法第四百四十九條第一項前段、第三項、第四百五十條第一
    項、第四百五十四條第二項，商標法第八十二條、第八十三
    條，刑法第十一條、第四十一條第一項前段等規定，判處被
    告拘役四十日，並諭知易科罰金之折算標準，且諭知扣案仿
    冒商標之手提包一只沒收，其認事、用法均無違誤，量刑亦
    屬妥適。被告上訴意旨以其先前在網路上跟他人購得此扣案
    手提包後，因未使用之故而想將此手提包轉賣，其不知扣案
    手提包為仿冒商標商品，且該手提包為員警進入店內強行取
    走，其並未同意搜索，該手提包係員警違法搜索扣得，本案
    偵查起訴的程序有瑕疵云云為由提起上訴，核無理由，應予
    駁回。
據上論斷，應依刑事訴訟法第四百五十五條之一第一項、第三項
、第三百六十八條，判決如主文。
本案經檢察官楊展庚到庭執行職務
中    華    民    國    98    年    1     月    22    日
                  刑事第十一庭  審判長法  官  劉方慈
                                      法  官  林庚棟
                                      法  官  黃紹紘
以上正本證明與原本無異。
本判決不得上訴。
                                      書記官  陳靜君
中    華    民    國    98    年    1     月    23    日
附錄本案論罪科刑所犯法條全文
商標法第八十一條
未得商標權人或團體商標權人同意，有下列情形之一者，處三年
以下有期徒刑、拘役或科或併科新臺幣二十萬元以下罰金：
一、於同一商品或服務，使用相同之註冊商標或團體商標者。
二、於類似之商品或服務，使用相同之註冊商標或團體商標，有
    致相關消費者混淆誤認之虞者。
三、於同一或類似之商品或服務，使用近似於其註冊商標或團體
    商標之商標，有致相關消費者混淆誤認之虞者。
商標法第八十二條
明知為前條商品而販賣、意圖販賣而陳列、輸出或輸入者，處一
年以下有期徒刑、拘役或科或併科新臺幣五萬元以下罰金。


司法院資訊處製作；財團法人民間司法改革基金會備份。
